【裁判字號】    97,交訴,12
【裁判日期】    970421
【裁判案由】    公共危險
【裁判全文】
臺灣臺中地方法院刑事判決              97年度交訴字第12號
公  訴  人  臺灣臺中地方法院檢察署檢察官
被      告  乙○○
選任辯護人  王文聖律師
上列被告因公共危險案件，經檢察官提起公訴（96年度偵字第
18354號），被告已就被訴事實為有罪之陳述，本院裁定適用簡
式審判程序，判決如下：
    主    文
乙○○駕駛動力交通工具肇事，致人受傷而逃逸，累犯，處有期
徒刑柒月。
    犯罪事實
一、乙○○前於民國91年間犯違背安全駕駛致交通危險罪，經本
    院判處有期徒刑4月確定，於91年9月5日易科罰金執行完畢
    ；又於94年間再犯違背安全駕駛致交通危險罪，經本院判處
    有期徒刑6月確定，於94年8月29日易科罰金執行完畢。於96
    年6月5日上午，乙○○駕駛車牌號碼ZF－0001號自用小客車
    ，沿臺中市○○區○○路由環中路往安和路方向行駛，於同
    日上午6時30分許，行經臺中市○○路○段78之36號附近時，
    適有甲○○騎乘車牌號碼H5R－117號機車行駛於西屯路同向
    車道，乙○○所駕駛之自用小客車右前方擦撞甲○○所騎乘
    之機車後側，致甲○○人車倒地，受有頭部外傷併腦震盪、
    上顎齒槽骨裂併兩門牙斷裂、多處擦傷等之傷害（過失傷害
    部分業據甲○○於偵查中撤回告訴，由臺灣臺中地方法院檢
    察署檢察官另為不起訴處分）。詎乙○○於肇事後，僅下車
    將車牌號碼H5R－117號機車扶立停放路旁及察看當時倒在地
    上之甲○○，並未施以救護或報警處理，而基於逃逸之犯意
    駕車駛離現場，嗣經甲○○記下車號報警而循線查獲。
二、案經甲○○訴由臺中市警察局第六分局報告臺灣臺中地方法
    院檢察署檢察官偵查起訴。
    理    由
一、上開犯罪事實，業據被告乙○○於警詢、偵查及本院審理時
    坦承不諱，核與證人即告訴人甲○○於警詢、偵查及本院審
    理時證述情節相符，並有郭綜合醫院診斷證明書、道路交通
    事故現場圖、道路交通事故調查報告表（一）、（二）各1
    份、現場相片6張及肇事車輛相片5張附卷可稽，足認被告之
    自白與事實相符，應堪採信。本案事證明確，被告犯行堪以
    認定。
二、按刑法第185條之4之肇事逃逸罪，以處罰肇事後逃逸之駕駛
    人為目的，俾促使駕駛人於肇事後能對被害人即時救護，以
    減少死傷，是該罪之成立只以行為人有駕駛動力交通工具肇
    事，致人死傷而逃逸之事實為已足，至行為人對肇事有否過
    失，則非所問（最高法院92年度台上字第6541號、94年度台
    上字第2796、3380、3767號判決參照）。是以交通事故一旦
    發生，且發生人員傷亡之情況，不論撞人或被撞，甚或因其
    他事故而造成死傷，只要是在駕駛動力交通工具過程內所發
    生之傷害範圍，經常非於車禍甫發生時，即得依據被害人之
    外觀有無外傷即能判斷，舉凡顱內出血、臟器破裂、非穿透
    性骨折等嚴重傷害，均未必有明顯外傷，因此凡在可能發生
    傷亡之情形下，參與交通事故之駕駛人，即應負有救助之義
    務，任何駕駛人均不能逕自以被害人無明顯外傷等類之粗淺
    觀察，即離開車禍現場任由潛在之傷害擴大，此為刑法第18
    5條之4立法原因之一。本案被告於當時既明知告訴人甲○○
    因擦撞而受傷倒在地上，然於下車查看後，卻再度上車並隨
    即駕車離去，未對告訴人採取任何救護或其他必要措施，顯
    與刑法第185條之4所欲規範之目的相符，故核被告所為，係
    犯刑法第185條之4駕駛動力交通工具肇事，致人受傷而逃逸
    罪。又被告前於91年間犯違背安全駕駛致交通危險罪，經本
    院判處有期徒刑4月確定，於91年9月5日易科罰金執行完畢
    ；再於94年間再犯違背安全駕駛致交通危險罪，經本院判處
    有期徒刑6月確定，於94年8月29日易科罰金執行完畢，有臺
    灣高等法院被告前案紀錄表在卷可按，其受有期徒刑之執行
    完畢後，5年以內故意再犯有期徒刑以上刑之本罪，為累犯
    ，應依法加重其刑。另辯護人雖具狀辯稱：被告原罹患僵直
    性脊椎炎，且於肇事前之96年6月2日至同年月4日（被告更
    正為5日）凌晨4時許，至其任職之普星機械有限公司（下稱
    普星公司）之客戶郡隆工業有限公司維修機械，因身體病痛
    及連續加班，致其精神狀況欠佳，被告自身難保，始未對告
    訴人施以救援，此與一般肇事逃逸者，係有能力救援被害人
    而故意不施救援之情形有別，其非難性顯然較輕，而有情輕
    法重，在客觀上足以引起一般同情之情形，應依刑法第59條
    規定酌減至有期徒刑6個月以下，以利被告自新等語。惟按
    刑法第59條之酌量減輕其刑，必須犯罪另有特殊之原因與環
    境等在客觀上足以引起一般同情，認為即予宣告法定低度刑
    期猶嫌過重者，始有其適用。至行為人之犯罪動機為何，其
    主觀惡性、情節是否輕微等，僅屬得於法定刑內審酌量刑之
    標準，不得據為酌量減輕之理由（最高法院95年度台上字第
    4414號判決參照）。查本案辯護人雖提出普星公司出具之加
    班證明單（見本院卷第43頁）以證明被告連續加班一情，然
    該加班證明單係普星公司總經理丁○○於97年2月初，經被
    告自行陳述加班時間而開立，被告是否確實有加班，丁○○
    並未親見親聞等情，業據證人丁○○證述在卷（見本院卷第
    82至83頁），是被告是否確有加班情事，已值啟疑。再被告
    雖曾於93年10月12日因罹患僵直性脊椎炎，而到童綜合醫院
    就診，然至95年1月17日門診後失去追蹤，遲至97年1月21日
    又再度回該院門診，肇事當日即96年6月5日並無就醫紀錄之
    事實，亦有該院97年3月21日（97）童醫字第0259號函及病
    例1份附卷足憑（見本院卷第56至66頁），是被告是否因身
    體不適而未施救援，亦值啟疑。且被告所辯加班縱屬實情，
    然當日肇事前，被告曾先至臺中市○○路吃完早餐，於返回
    住處途中肇事等情，亦經被告自承在卷（見本院卷第84頁）
    ，是被告既能吃用早餐，足見其當時身體、精神狀況尚佳，
    應無不能對告訴人施以救助之情事。況被告住所地係在臺中
    市○○區○○里○○路○段142號，有其年籍資料在卷足憑，
    其住所地距離肇事地點即臺中市○○路○段78之36號附近，
    距離甚近，縱認被告因身體疼痛急於返回住處服藥，然非不
    能於服藥後再返回肇事現場或於住處報警之方式，對告訴人
    施以救助，但被告均無任何救助措施，故被告所辯顯係卸責
    之詞，不足採信。雖被告於肇事後，曾下車將機車扶立停放
    路旁及察看當時倒在地上之被害人，與一般肇事立即逃逸者
    相較之下，情節較輕，惟此僅屬刑法第57條各款所定應於法
    定刑內審酌量刑之事項，並無有特殊之原因與環境等在客觀
    上足以引起一般同情之情形存在，難認對被告宣告法定最低
    刑度，猶嫌過重，因此本院認被告本案之所為，並不符合刑
    法第59條酌減其刑規定之適用，辯護人請求依刑法第59條酌
    減其刑，即屬無據。爰審酌被告駕車造成他人受傷，肇事後
    更棄被害人於不顧，應予非難，惟念被害人所受傷害尚非嚴
    重危及生命，被告於肇事後，曾下車將機車扶立停放路旁及
    察看當時倒在地上之被害人，與一般肇事立即逃逸者相較之
    下，情節較輕，犯後於本院審理時坦承犯行之態度，被告與
    被害人達成民事和解，賠償被害人，及被害人請求對被告從
    輕量刑等一切情狀，認為公訴人具體求刑有期徒刑9月，尚
    嫌過重，爰量處如主文所示之刑。
據上論斷，應依刑事訴訟法第273條之1第1項、第299條第1項前
段、刑法第185條之4、第47條第1項，判決如主文。
本案經檢察官丙○○到庭執行職務。
中    華    民    國    97    年    4     月    21    日
                  刑事第十六庭  法  官  楊文廣
上正本證明與原本無異。
如不服本判決，應於收受送達後10日內向本院提出上訴書狀（應
敘述具體理由並附繕本）。
上訴書狀如未敘述理由，應於上訴期間屆滿後20日內補提理由書
於本院。
                                書記官  葉泰濃
中    華    民    國    97    年    4     月    21    日
附錄論罪科刑法條
刑法第185條之4
駕駛動力交通工具肇事，致人死傷而逃逸者，處六月以上五年以
下有期徒刑。


司法院資訊處製作；財團法人民間司法改革基金會備份。
